【裁判字號】    98,易緝,47
【裁判日期】    980615
【裁判案由】    詐欺
【裁判全文】
臺灣高雄地方法院刑事判決              98年度易緝字第47號
公  訴  人  臺灣高雄地方法院檢察署檢察官
被      告  甲○○
上列被告因詐欺案件，經檢察官提起公訴（93年度偵緝字第2134
號），被告於準備程序期日就被訴之事實為有罪之陳述，本院裁
定進行簡式審判程序，判決如下：
    主  文
甲○○幫助犯詐欺取財罪，處有期徒刑參月，如易科罰金，以銀
元參佰元即新臺幣玖佰元折算壹日。
    理  由
一、甲○○得預見提供金融帳戶存摺、金融卡予他人使用，有可
    能為非法集團所利用，以遂欺騙不知情之社會大眾及隱匿掩
    飾犯罪所得財物或財產利益之目的，竟仍不違背其本意，基
    於幫助他人詐欺取財之未必故意，於民國92年11月3日至92
    年11月7日間某日，在台中市第一廣場，將其申辦之鳳山三
    民路郵局所開設之帳號︰000000-0號帳戶之存摺（含密碼）
    、金融卡及印章提供予真實姓名、年籍不詳之成年人，而幫
    助該詐騙集團為詐欺犯行。嗣該詐騙集團基於意圖為自己不
    法所有之犯意，於同年月7日晚間7時許，以電話連絡乙○○
    ，謊稱欲將郵局款項匯入乙○○帳戶，乙○○因此陷於錯誤
    ，於同日晚間7時23分許，前往桃園縣中壢市某處之臺灣中
    小企業銀行自動櫃員機，依該犯罪集團成員之指示，操作輸
    入交易金額達新臺幣（下同）9萬9,899元匯入甲○○前揭帳
    戶，該筆款項並於同日遭他人提領。乙○○事後察覺有異，
    報警循線查悉上情。
二、案經高雄縣政府警察局報請臺灣高雄地方法院檢察署檢察官
    偵查起訴。
    理  由
一、本件被告甲○○所犯係死刑、無期徒刑、最輕本刑為3年以
    上有期徒刑以外之罪，其於準備程序中就被訴事實為有罪之
    陳述，經本院告知簡式審判程序之旨，並聽取公訴人及被告
    之意見後，本院認宜進行簡式審判程序，依刑事訴訟法第27
    3條之1第1項規定進行簡式審判程序，合先敘明。
二、上揭事實，業據被告甲○○於本院準備程序及審理時均坦承
    不諱（本院卷第40、48、49頁），核與被害人乙○○於警詢
    之指述、桃園縣政府警察局刑警隊受理刑事案件報案三聯單
    、臺灣中小企業銀行自動櫃員機交易明細表、鳳山三民路郵
    局客戶歷史交易清單與客戶基本資料相符，足證被告之自白
    洵屬有據，其犯行堪以認定，應依法論科。
三、查被告甲○○行為後，刑法、刑法施行法業已於94年2月2日
    、95年6月14日修正公布，並均自95年7月1日施行，參酌最
    高法院95年5月23日刑事庭第8次會議決議，應依刑法第2條
    第1項之規定，為新舊法比較：
（一）刑法第30條第1 、2 項條文內「從犯」用語，業經95年7
      月1 日修正公布施行改為「幫助犯」，僅屬法律用語之明
      文標準化，無涉刑罰權規範變更，自無新舊法比較問題。
（二）被告行為後，刑法第33條第5 款關於「罰金：1 元以上」
      之規定，修正公布為「罰金：新臺幣1,000 元以上，以百
      元計算之」，刑法法定本刑中列有罰金刑者，其法定最低
      度罰金刑因之提高，涉及科刑規範變更，自有新舊法比較
      必要，比較結果，以舊法有利於行為人，應適用舊法第33
      條第5 款規定，定其罰金部分之法定刑。
（三）再被告行為時之刑法第41條第1 項前段規定：「犯最重本
      刑為5 年以下有期徒刑以下之刑之罪，而受6 個月以下有
      期徒刑或拘役之宣告，因身體、教育、職業、家庭之關係
      或其他正當事由，執行顯有困難者，得以1 元以上3 元以
      下折算1 日，易科罰金。」，依行為時之易科罰金折算標
      準即修正前罰金罰鍰提高標準條例第2 條前段（現已刪除
      ）規定，就其原定數額提高為100 倍折算1 日，則本件被
      告行為時之易科罰金折算標準，應以銀元1 百元以上3 百
      元以下折算1 日，再經折算為新臺幣後，為新臺幣300 元
      以上900 元以下折算為1 日。惟依前述，被告行為後刑法
      業已修正並施行，修正後刑法第41條第1 項前段規定：「
      犯最重本刑為5 年以下有期徒刑以下之刑之罪，而受6 個
      月以下有期徒刑或拘役之宣告者，得以新臺幣1,000 元、
      2,000 元或3,00 0元折算1 日，易科罰金。」，是易科罰
      金之折算標準至少為新臺幣1,000 元折算1 日。比較行為
      時及修正後之易科罰金折算標準，行為時之折算標準顯較
      修正後為低，較有利於被告，應依刑法第2 條第1 項前段
      ，適用修正前刑法第41條第1 項前段及修正前罰金罰鍰提
      高標準條例第2 條規定，定其折算標準。
（四）綜合上述各刑罰權規範內容變更之條文，修正前、後之整
      體比較，依修正後刑法第2 條第1 項規定之「從舊、從輕
      」原則，就被告上開犯行，修正後之刑法規定均未較修正
      前規定有利於被告，故應適用修正前之刑法規定論處。
四、被告基於幫助之犯意，提供其所有上揭帳戶供成年詐欺集團
    成員用以對被害人實施詐騙行為，係屬對於他人之詐欺取財
    犯行資以助力，是核被告所為，係犯刑法第30條第1項、刑
    法第339條第1項之幫助詐欺取財罪。被告並未實際參與詐欺
    犯行，所犯情節較正犯輕微，爰依刑法第30條第2項規定，
    減輕其刑。本院審酌被告明知詐騙行為猖獗，雖其未實際參
    與詐欺取財犯行，但其提供帳戶供不法犯罪集團使用，不僅
    造成執法機關不易查緝犯罪行為人，嚴重危害社會治安，助
    長社會犯罪風氣，更造成被害人求償上之困難及被害人受有
    9萬9,899元損害之情形；兼衡被告犯後坦承犯行，態度尚可
    等一切情狀，量處如主文所示之刑，並諭知易科罰金之折算
    標準，以資懲儆。又被告犯罪雖在96年4月24日以前，然其
    於中華民國九十六年罪犯減刑條例施行前即94年12月16日經
    通緝，於該減刑條例施行後即98年5月6日被緝獲到案，有臺
    中縣警察局大甲分局通緝案件移送書在卷可稽，依上開減刑
    條例第5條之規定，仍不得予以減刑，附此敘明。
據上論斷，應依刑事訴訟法第273條之1第1項、第299第1項前段
，刑法第2條第1項前段、第30條第1項前段、第2項、第339條第1
項、修正前刑法第41條第1 項前段，刑法施行法第1 條之1 ，修
正前罰金罰鍰提高標準條例第2 條，現行法規所定貨幣單位折算
新臺幣條例第2 條，判決如主文。
本案經檢察官李茂增到庭執行職務。
中    華    民    國    98    年    6     月    15    日
                  刑事第十九庭  法  官  吳芝瑛
以上正本證明與原本無異。
如不服本判決應於收受送達後10日內向本院提出上訴書狀，並應
敘述具體理由；如未敘述上訴理由者，應於上訴期間屆滿後20日
內向本院補提理由書（均須按他造當事人之人數附繕本）「切勿
逕送上級法院」。
中    華    民    國    98    年    6     月    15    日
                                書記官  林麗文
附錄本案論罪法條：
中華民國刑法第339條
意圖為自己或第三人不法之所有，以詐術使人將本人或第三人之
物交付者，處5 年以下有期徒刑、拘役或科或併科1 千元以下罰
金。
以前項方法得財產上不法之利益或使第三人得之者，亦同。
前二項之未遂犯罰之。


司法院資訊處製作；財團法人民間司法改革基金會備份。
